【裁判字號】    99,交聲,358
【裁判日期】    991022
【裁判案由】    交管條例聲異
【裁判全文】
臺灣板橋地方法院交通事件裁定
原處分機關  交通部公路總局臺北區監理所板橋監理站
異  議  人
即受處分人  甲○○
上列受處分人因違反道路交通管理處罰條例案件，對於交通部公
路總局臺北區監理所板橋監理站於民國99年1 月25日板監裁字第
裁41-C00000000號所為之裁決處分（原舉發案號：臺北縣政府警
察局98年12月5日北縣警交大字第C00000000號）聲明異議，本院
裁定如下：
    主  文
原處分撤銷。
甲○○不罰。
    理  由
一、原處分意旨略以：異議人即受處分人甲○○所有之車牌號碼
    8HY-532號重型機車，於民國98年11月25日1時50分許，在臺
    北縣蘆洲市○○○○道疏洪一路，因有「2 輛以上機車在道
    路上以併行方式駕車，並有競駛情事」之違規行為，經臺北
    縣政府警察局蘆洲分局更寮派出所員警攝影採證後，於98年
    12月5日以北縣警交大字第C00000000號違反道路交通管理事
    件通知單逕行舉發。嗣經原處分機關於99年1 月25日以板監
    裁字第裁41-C00000000號裁決書，爰依道路交通管理處罰條
    例43條第3項、第5項前段（原處分漏載第5 項前段）之規定
    ，裁處罰鍰新臺幣3 萬元，並吊銷駕駛執照及施以道路交通
    安全講習等語。
二、本件異議意旨略以：異議人係「竑發機車行」之負責人，從
    事機車修理工作，於98年11月24日晚上大約10點時許，有一
    名男性客人牽機車來修理，因當時店內沒有材料無法立即修
    復，需待隔日拿材料修理後再交付機車；而該名客人稱沒有
    機車無法返回樹林住處，異議人便提供車號8HY-532 號機車
    供其代步返家，當時沒想到要留下客人之資料，也沒有記下
    客人機車之車號；隔天修理完畢通知該客人取車，客人也返
    還借給他的機車，待異議人接到罰單後始知悉機車被騎到疏
    洪道，但已無法找到該名客人。異議人因駕駛執照遭吊銷，
    以致影響機車維修之工作，因異議人並非違規駕駛人，請求
    將原處分撤銷等語。
三、按2 輛以上之汽車共同在道路上競駛、競技者，處汽車駕駛
    人3萬元以上9萬元以下罰鍰，並當場禁止其駕駛及吊銷其駕
    駛執照；汽車駕駛人違反第1項、第3項規定者，應接受道路
    交通安全講習；汽車駕駛人之行為經以科學儀器取得證據資
    料證明其行為違規，當場不能或不宜攔截製單舉發者，得逕
    行舉發；前項之科學儀器應採固定式，並定期於網站公布其
    設置地點。但汽車駕駛人之行為屬蛇行、危險方式駕車或二
    輛以上之汽車競駛或競技者，不在此限，道路交通管理處罰
    條例第43條第3項、第5項前段、第7條之2第1項第7款、第2
    項第1款分別定有明文。
四、經查：
  (一)異議人所有之車號8HY-532 號重型機車於上開時間行經臺北
    縣蘆洲市○○○○道疏洪一路一節，固有舉發通知單1 紙、
    蘆洲分局道路交通違規採證照片4紙及蒐證光碟1片在卷可佐
    。惟按本件據以舉發違規之道路交通管理處罰條例第43條第
    3項所指「2輛以上之汽車在道路上競駛者」，應係指2 輛以
    上汽車有相互超越追逐、競賽比快，而於競速過程中，2 輛
    車或為併行競駕或為互相超越之情形。然觀諸上開採證照片
    及蒐證光碟影像，至多僅得認定係爭車輛有與多輛機車一同
    接連行駛於道路之事實，尚無從藉此推認確有「併行競駕」
    或「互相超越」之情形。
  (二)再查，證人即舉發警員即臺北縣政府警察局蘆洲分局更寮派
    出所員警乙○○固於本院訊問時證稱：「當天晚上我們執行
    取締飆車勤務，看到二重疏洪道有多飆車族，所以就使用攝
    影機蒐證，依據蒐證資料逕行舉發。蒐證時前方機車車速大
    約70至80公里，當時該路段聚集的機車大概有5 、60部，我
    有目睹那些機車在追逐、競速。」等語（參本院卷99年5 月
    5 日訊問筆錄）。然當時在場之機車既然多達近60部，且該
    處燈光昏暗且持續於行駛狀態之情形下，舉發員警是否能夠
    明確判別異議人所有之系爭車輛有競駛情形，尚非無疑；況
    依員警之蒐證影像，該群機車縱偶有從慢車道跨越到快車道
    ，或有加速超車之行為，衡情亦屬一般之駕駛行為，至多不
    過為超速行駛之違規，實難認定與上開條例所規定之「競駛
    」行為相符。再者，員警取締搜證時並未進行交通管制，故
    未能排除一般機車騎士騎乘在飆車機車旁，致遭警誤會有飆
    車行為之情形產生。
  (三)是本件依科學儀器取得之證據資料未能證明裁決處分所指之
    時、地，車牌號碼8HY-532號號機車之駕駛人確實有「2輛以
    上之汽車在道路上競駛」之違規情事，原處分機關就此未予
    詳查，據以裁罰，尚有未洽。
五、綜上所述，本件舉發員警蒐證光碟既未能證明異議人所有之
    機車於上開時、地，確有「2 輛以上之汽車在道路上競駛」
    之違規行為，是原處分機關未查，逕援引道路交通管理處罰
    條例第43條第3項、第5項前段（原處分漏載第5 項前段）之
    規定據以裁罰，自有未洽，原處分機關所為之本件裁決應由
    本院撤銷原處分，改諭知異議人不罰。至於異議人抗辯伊非
    系爭機車之駕駛人乙節，無論是否屬實，已無影響本件上開
    結論，附此敘明。
六、據上論斷，應依道路交通管理處罰條例第87條第2 項，道路
    交通案件處理辦法第20條前段，裁定如主文。
中    華    民    國    99    年    10    月    22    日
                    交通法庭  法  官  侯志融
以上正本證明與原本無異。
如不服本裁定應於送達後五日內向本院提出抗告狀。
                              書記官  田世杰
中    華    民    國    99    年    10    月    22    日

司法院資訊處製作；財團法人民間司法改革基金會備份。
